【裁判字號】    95,上易,111
【裁判日期】    950302
【裁判案由】    偽造文書等
【裁判全文】
臺灣高等法院交通法庭判決
上  訴  人
即  被  告  甲○○
上列上訴人因偽造文書等案件，不服臺灣臺北地方法院94年度交
訴字第82號，中華民國94年11月18日第一審判決（起訴案號：臺
灣臺北地方法院檢察署94年度偵字第6628號），提起上訴，本院
判決如下：
    主  文
上訴駁回。
    事  實
一、甲○○係營業小客車駕駛，以駕駛營業小客車為其業務，而
    為從事駕駛業務之人，其於民國91年9月12日上午0時40分許
    ，駕駛車牌號碼2Ｄ－265號營業用小客車，沿臺北市○○路
    由南往北方向行駛，迨行經該路與漢口街交岔口時，本應注
    意車輛行經路口時，駕駛人應遵守交通號誌並減速慢行，而
    依當時天候晴朗，視線良好，道路平坦，路面乾燥無缺陷，
    雖處夜晚但有照明等情觀之，並無不能注意之情事，竟疏未
    注意，貿然超速闖越紅燈，致撞擊對向車道，沿中華路由北
    向南行駛欲左轉漢口街，由乙○○所駕駛車牌號碼9Ｎ－839
    3 號自用小客車，乙○○因而受有左側肩胛骨旁急性肌肉挫
    傷之傷害。
二、又甲○○肇事後，意圖脫免刑責，竟基於偽造署押之犯意，
    向到場處理交通事故之員警表示未攜帶證件，而冒用其胞弟
    林萬杰之姓名、年籍接受詢問，並在臺北市政府警察局交通
    事故談話紀錄表、酒精濃度測定表（未飲酒，測定值為零毫
    克）、道路交通事故調查報告表上，接續偽造如附表編號一
    至三號所示之「林萬杰」署押，復接續於臺灣臺北地方法院
    檢察署92年9月26日、92年10月21日及93年4月5 日偵查中，
    以「林萬杰」之名義應訊，並偽造如附表編號四至六號所示
    之「林萬杰」簽名，分別足生損害於司法警察於交通事件處
    理、檢察機關對於犯罪偵查之正確性及林萬杰。
三、案經乙○○訴由臺北市政府警察局中正第一分局報告及臺灣
    臺北地方法院檢察署檢察官自動檢舉聲請簡易判決處刑。
    理  由
一、前揭犯罪事實，業據被告甲○○、於原審審理時均坦承不諱
    ，於本院除否認有闖紅燈外，對其他犯行均坦白承認。且被
    告甲○○就業務過失傷害部分之自白，核與告訴人乙○○指
    訴之被害情節大致相符（見原審卷第16頁、偵字第11387 號
    卷第3、27、28頁、偵緝卷第9、11、15、27、28、32頁），
    又被告於本院否認有闖紅燈云云，查被告既於原審承認，且
    告訴人乙○○亦指訴被告闖紅燈，足見其此部分之辯解不足
    採信。另偽造署押部分亦與共同被告林萬杰之供述相符。且
    告訴人並因而受有前揭傷害之事實，亦有臺北市立中興醫院
    甲種診斷證明書、怡仁綜合醫院診斷證明書及現場照片分別
    在卷可稽（見偵字第11387號卷第5、6、14至21 頁），此外
    ，並有被告甲○○冒用被告林萬杰名義簽署之酒精濃度測定
    表、臺北市○○○○○道路交通事故調查報告表、交通事故
    談話紀錄表（見偵字第11387號卷第8、9、11、12 頁）以及
    卷附如附表編號四至六號所示各該筆錄可資佐證，足認被告
    之自白確與事實相符，從而本件事證明確，被告犯行均堪認
    定，均應依法論科。
二、論罪科刑部分：
（一）按刑法上偽造文書罪章之文書，其定義除必須具有體性、
      文字性、持續性、意思性等要件外，尚必需有名義性方足
      以該當文書之意義，其中之名義性亦即必該記載足以表彰
      一定之制作名義人，該等記載方可認為係文書，否則若僅
      為表彰某人簽名意思之署名或簽押，並不具有表彰一定制
      作名義人之名義性存在，該等記載即無得認為係刑法上之
      文書，而只得認係單純之署押。本件附表編號一至六號所
      示文件，被告甲○○僅表示以本人簽名之意思於其上簽名
      ，而無刑法上文書之性質甚明，此外被告甲○○於附表編
      號一至三所示之處，除偽造「林萬杰」署名外，並按捺指
      印畫押，因該指印同為代表被冒用者之姓名，作用及效力
      與署名無異，且署名與捺印係出於同一個偽造署押之犯意
      ，亦屬同一偽造署押之犯行。被告甲○○偽造之署名、指
      印於附表所示之各該文件上，均足以生損害於公眾及他人
      ，是核被告甲○○所為係犯刑法第284條第2項前段之業務
      過失傷害罪及同法第217條第1項之偽造署押罪（起訴書認
      被告甲○○另應論以刑法第216條、第210條之行使偽造私
      文書罪，尚有誤會，惟檢察官認此部分倘成立犯罪，與論
      罪科刑之偽造署押部分，有實質上一罪之關係，爰不另為
      無罪之諭知，特予敘明）。按行為人就同一犯罪構成事實
      ，以單一行為之數個舉動接續進行，以實現一個犯罪構成
      要件，侵害同一法益，係成立一個罪名之接續犯，雖接續
      犯於犯罪行為完畢之前，其各個舉動與該罪之構成要件相
      符，但行為人主觀上係以其各個舉動僅為全部犯罪行為之
      一部，而客觀上，亦認係實施一個犯罪，是以僅成立一個
      罪名。被告林萬杰為掩飾身分逃避刑罰，冒用名義在附表
      所示各該文件上，偽造署名、指印，仍屬基於逃避刑責之
      動機以單一犯意接續多次為偽造署押之行為，侵害單一法
      益，應為接續犯，屬單純一罪。且被告甲○○所犯上開二
      罪，行為互異，應予分論併罰。
（二）原審適用刑法第217條、第284條第2項前段、第41條第1項
      前段、第219條、罰金罰鍰提高標準條例第1條前段、第 2
      條，爰審酌被告甲○○對告訴人所造成之傷害、被告犯罪
      之動機、犯罪之手段、對社會所生之危害及被告於原審及
      本院審理時均知坦承犯行之態度等一切情狀，分別就業務
      上之過失傷害人，處拘役貳拾日，就偽造署押處有期徒刑
      月，並均諭知易科罰金之折算標準，以示懲儆。並以扣
      案如附表所示之偽造署押，均應依刑法第219 條併予宣告
      沒收。經核原審認事用法均無不合，審酌刑法第57條各款
      情形後之量刑亦稱妥適，被告上訴求為減輕其刑或判緩刑
      云云，惟查既尚未和告訴人和解，其上訴核無理由，應予
      以駁回。
據上論斷，應依刑事訴訟法第368條，判決如主文。
本案經檢察官張秋雲到庭執行職務。
中    華    民    國    95    年    3     月    2     日
                      交通法庭審判長法  官 張連財
                                    法  官 林明俊
                                    法  官 楊照男
以上正本證明與原本無異。
檢察官就偽造署押部分如不服本判決，應於收受送達後十日內向
本院提出上訴書狀，其未敘述上訴之理由者並得於提起上訴後十
日內向本院補提理由書（均須按他造當事人之人數附繕本）。
其他不得上訴
                                    書記官 陳秋雄
中    華    民    國    95    年    3     月    2     日
得上訴附表
┌──┬──────────┬────────┬────┐
│編號│名                稱│ 偽造署押及數量 │ 備註   │
├──┼──────────┼────────┼────┤
│ 一 │臺北市政府警察局交通│ 「林萬杰」署名 │ 見調偵 │
│    │事故談話紀錄表      │ 一枚、「林萬杰 │ 緝字卷 │
│    │                    │ 」指印十枚     │ 第76頁 │
│    │                    │                │ 證物袋 │
│    │                    │                │        │
├──┼──────────┼────────┼────┤
│ 二 │酒精濃度測定表      │ 「林萬杰」署名 │ 同上   │
│    │                    │ 及指印各一枚   │        │
├──┼──────────┼────────┼────┤
│ 三 │臺北市○○○○○道路│ 「林萬杰」署名 │ 見偵卷 │
│    │交通事故調查報告表  │ 及指印各一枚   │ 第1138 │
│    │                    │                │ 7 號卷 │
│    │                    │                │ 第12頁 │
│    │                    │                │        │
├──┼──────────┼────────┼────┤
│ 四 │臺灣臺北地方法院檢察│ 「林萬杰」署名 │ 見偵緝 │
│    │署檢察官92年9月26 日│ 一枚           │ 卷第 9 │
│    │偵訊筆錄            │                │ 頁     │
├──┼──────────┼────────┼────┤
│ 五 │臺灣臺北地方法院檢察│ 「林萬杰」署名 │ 見偵緝 │
│    │署檢察官92年10月21日│ 一枚           │ 卷第11 │
│    │偵訊筆錄            │                │ 頁     │
├──┼──────────┼────────┼────┤
│ 六 │臺灣臺北地方法院檢察│ 「林萬杰」署名 │ 見偵緝 │
│    │署檢察事務官93年4月5│ 一枚           │ 卷第32 │
│    │日詢問筆錄          │                │ 頁     │
└──┴──────────┴────────┴────┘
附錄論罪科刑法條：
中華民國刑法第217條罪法條：
(偽造盜用印章印文或署押罪)
偽造印章、印文或署押，足以生損害於公眾或他人者，處 3 年以
下有期徒刑。
盜用印章、印文或署押，足以生損害於公眾或他人者，亦同。
中華民國刑法第284條
(過失傷害罪)
因過失傷害人者，處 6 月以下有期徒刑、拘役或 500 元以下罰
金，致重傷者，處1年以下有期徒刑、拘役或500元以下罰金。
從事業務之人，因業務上之過失傷害人者，處 1 年以下有期徒刑
、拘役或1 千元以下罰金，致重傷者，處 3 年以下有期徒刑、
拘役或2千元以下罰金。


司法院資訊處製作；財團法人民間司法改革基金會備份。
